臺灣高雄地方法院刑事判決
111年度易字第33號
公  訴  人  臺灣高雄地方檢察署檢察官
被      告  吳東宸





上列被告因詐欺案件，經檢察官提起公訴（110年度偵字第9352
號），本院判決如下：
    主  文
甲○○以不正方法由自動付款設備取得他人之物罪，處拘役參拾日
，如易科罰金，以新臺幣壹仟元折算壹日。未扣案之犯罪所得新
臺幣參仟元沒收，於全部或一部不能沒收或不宜執行沒收時，追
徵其價額。
    事  實
一、甲○○與丁○○為室友關係，竟意圖為自己不法之所有，基於以
    不正方法由自動付款設備取得他人之物之犯意，於民國110
    年2月5日某時，在丁○○位於高雄市○鎮區○○○路000號K棟5樓
    之租屋處，擅自拿取丁○○皮包內中國信託商業銀行股份有限
    公司帳號000000000000號帳戶（下稱上開中信帳戶）之金融
    卡，前往高雄市○鎮區○○○路000號之統一超商，未經丁○○同
    意或授權，於同日5時16分許，將上開中信帳戶之金融卡插
    入超商內自動櫃員機，並輸入金融卡密碼，使自動付款設備
    辨識系統陷於錯誤，誤認其係有正當權源之持卡人，以此不
    正方法由該自動付款設備提領新臺幣（下同）3,000元得手
    ，復將上開中信帳戶之金融卡放回丁○○皮包內，以免丁○○發
    現。嗣丁○○發覺上開中信帳戶存款遭甲○○盜領，即報警處理
    。
二、案經丁○○訴由高雄市政府警察局前鎮分局報告臺灣高雄地方
    檢察署檢察官偵查起訴。 
    理  由
一、證據能力部分：
    被告以外之人於審判外之陳述，雖不符刑事訴訟法第159 條
    之1至之4之規定，然經當事人於審判程序同意作為證據，法
    院審酌該言詞陳述或書面陳述作成時之情況，認為適當者，
    亦得為證據。刑事訴訟法第159 條之5 第1 項定有明文。本
    案所引用之被告以外之人於審判外之言詞或書面陳述，業經
    本院審理時予以提示並告以要旨，且各經檢察官及被告甲○○
    （下稱被告）表示意見，當事人已知上述證據乃屬傳聞證據
    ，且明示同意作為本案之證據使用（見本院卷32、152頁）
    ，復本院審酌上開證據作成時之情況，並無違法取證或其他
    瑕疵，認為以之作為證據為適當，而具有證據能力。
二、認定犯罪事實所憑之證據及理由：　　
　　訊據被告固坦承有於上揭時、地，持告訴人丁○○（下稱告訴
    人）上開中信帳戶之金融卡插入超商內自動櫃員機，並輸入
    金融卡密碼，提領3,000元之事實，然矢口否認有何以不正
    方法由自動付款設備取得他人之物犯行，並辯稱：我和告訴
    人是室友，他會給我租金和水電費，我之前有拿過他提款卡
    去領錢，他有跟我說密碼，這都是他事前同意的，不然我不
    會知道他的密碼云云。經查：
　㈠被告於110年2月5日某時，在告訴人位於高雄市○鎮區○○○路00
    0號K棟5樓之租屋處，拿取告訴人皮包內上開中信帳戶之金
    融卡，前往高雄市○鎮區○○○路000號之統一超商，於同日5時
    16分許，將上開中信帳戶之金融卡插入超商內自動櫃員機，
    並輸入金融卡密碼，提領3,000元得手，復將上開中信帳戶
    之金融卡放回丁○○皮包內等情，為被告所不爭執（見本院卷
    第30-31頁），復有告訴人於警詢及本院時之證述在卷可佐
    （見警卷第6-9頁、本院卷第154-156、158頁），並有監視
    器翻拍照片、上開中國信託帳戶交易明細在卷可稽（見警卷
    第10-12頁、本院卷第58頁），此部分事實，堪以認定。
　㈡至被告辯稱係事前獲告訴人同意可持告訴人提款卡領金錢云
    云，然參以告訴人於本院審理時證稱：我和被告合租房子，
    110年2月5日前我沒有概括授權被告繳房租或水電費可以拿
    我的中國信託金融卡去領錢，印象中也沒有發生過這種事，
    110年2月5日被告拿我的金融卡去領3000元後，沒有拿明細
    給我看，也沒有跟我說他有拿我金融卡去領錢，是我收到中
    國信託的通知，我才知道，我就去中國信託臨櫃詢問，中國
    信託人員告知我是在統一超商ATM提領款項，我才去調監視
    器，我中國信託金融卡是放在包包裡，包包就放在我房間，
    通常我房間門不會鎖，我應該沒有跟被告說過我金融卡密碼
    ，但我密碼就是我生日，而且我的證件也都放在包包裡，11
    0年2月5日我知道金融卡被提領款項後，有去超商用ATM更改
    密碼等語（見本院卷第153、155-159、163-164頁）；於警
    詢時亦證稱：我收到中國信託通知後，才知道我中國信託金
    融卡被人提領，我檢查發現金融卡還在我包包裡，就去中國
    信託銀行查詢，銀行告知我提領的地點是鄭和南路307號統
    一超商，我請超商店員調監視器，才發現是被告拿我金融卡
    去提領，被告沒有經過我同意就拿我的金融卡提領現金，因
    我的密碼是設定我的生日，才會被他提領成功等語（見警卷
    第6-7頁），衡諸告訴人證述前後一致且具體明確，且與被
    告於警詢時所稱：當時沒有經過丁○○同意，因為當時他不在
    ，我也沒有告知丁○○，就去他房間的包包裡拿金融卡，直接
    去超商領錢，我想說等他回來再告訴他我有拿他金融卡去領
    錢等語（見警卷第4-5頁），及偵查時所稱：（問：你有無
    跟丁○○講你要拿他的金融卡？）沒有；（問：110年2月5日
    這次丁○○有無同意你拿金融卡？）應該是沒有；（問：丁○○
    有跟你說每一次的水電、瓦斯費都可以拿他的金融卡提款繳
    納？）沒有等語，可以勾稽（見偵卷第73-74頁），復與卷
    內客觀事證相符，是告訴人所述應可採信。至被告辯稱事前
    有獲告訴人同意持告訴人提款卡提領金錢云云，僅為空言所
    辯，並無任何事證可以佐證，又審酌上開中信帳戶金融卡密
    碼既為告訴人生日，而被告為告訴人室友，復可輕易自告訴
    人包包拿取金融卡，得知告訴人生日應非難事，縱成功輸入
    上開中信帳戶金融卡密碼提領款項，亦難以此逕認係告訴人
    告知其金融卡密碼而授權其領取，況縱如被告所言，先前曾
    持上開中信帳戶金融卡為告訴人提款，亦難逕認告訴人有概
    括同意被告均可自行拿取告訴人金融卡提款，是被告辯解自
    難採信。
　㈢綜上，本件事證明確，被告上開犯行堪以認定，應予依法論
    科。　　
三、論罪科刑：　　　　
　㈠刑法第339 條之2 第1 項之以不正方法由自動付款設備取得
    他人之物罪，其所謂「不正方法」，係泛指一切不正當之方
    法而言，並不以施用詐術為限，例如以強暴、脅迫、詐欺、
    竊盜或侵占等方式取得他人之提款卡及密碼，再冒充本人由
    自動提款設備取得他人之物，或以偽造他人之提款卡由自動
    付款設備取得他人之物等等，均屬之（最高法院94年度台上
    字第4023號判決參照）。被告未經告訴人同意，持上開中信
    帳戶金融卡，冒充告訴人本人持卡盜領，依上開說明，即屬
    刑法第339 之2 第1 項所謂之「不正方法」，所為自構成該
    條之以不正方法由自動付款設備取得他人之物罪。是核被告
    所為，係犯刑法第339條之2第1項之以不正方法由自動付款
    設備取得他人之物罪。
　㈡爰以行為人之責任為基礎，審酌被告不思以正當途徑獲取財
    物，竟以不正方法由自動付款設備取得他人財物，使告訴人
    受財產損害，被告所為實屬不該。復考量其否認犯行之犯後
    態度，且未與告訴人達成調解或賠償告訴人所受損害，犯罪
    所生危害並未減低，並考量被告犯罪情節、犯罪手段、動機
    ，及其自陳大學肄業之智識程度、經濟狀況普通、已婚、有
    1未成年子女及1待分娩子女之生活狀況（見本院卷第168-16
    9頁），及被告之前科素行等一切情狀，量處如主文所示之
    刑，並諭知易科罰金之折算標準。
四、沒收： 　　
　　本件被告以不正方法由自動付款設備提領上開中信帳戶之30
    00元，屬被告之犯罪所得，且此部分犯罪所得未據扣案，是
    應依刑法第38條之1 第1 項、第3 項規定，諭知沒收，並於
    全部或一部不能沒收或不宜執行沒收時，追徵其價額。
據上論斷，應依刑事訴訟法第299 條第1 項前段，刑法第339 條
之2第1項、第41條第1項前段、第38條之1第1項前段、第3項，刑
法施行法第1條之1第1項，判決如主文。
本案經檢察官乙○○提起公訴，檢察官邱柏峻、丙○○到庭執行職務
。
中　　華　　民　　國　　111 　年　　9 　　月　　26　　日
                  刑事第四庭    法　官  陳芷萱
因疫情而遲誤不變期間，得向法院聲請回復原狀。　　　　　　
以上正本證明與原本無異。
如不服本判決應於收受送達後20日內向本院提出上訴書狀，並應
敘述具體理由；如未敘述上訴理由者，應於上訴期間屆滿後20日
內向本院補提理由書（均須按他造當事人之人數附繕本）「切勿
逕送上級法院」。
中　　華　　民　　國　　111 　年　　9 　　月　　26　　日
　　　　　　　　　　　　　　　  書記官　林怡秀　　
　　　　　　　　　
附錄：論罪科刑法條 　
刑法第339條之2第1項
意圖為自己或第三人不法之所有，以不正方法由自動付款設備取
得他人之物者，處3 年以下有期徒刑、拘役或30萬元以下罰金。